臺灣高等法院民事判決　　　　　　　　 93年度上易字第608號
上　訴　人　乙○○
訴訟代理人　黃雲才
被　上訴人　甲○○
上列當事人間損害賠償事件，上訴人對於中華民國93年4月20日
臺灣桃園地方法院92年度重訴字第186號第一審判決提起上訴，
本院於94年6月28日言詞辯論終結，判決如下：
    主  文
上訴駁回。
第二審訴訟費用由上訴人負擔。
    事實及理由
一、上訴人起訴主張：被上訴人於民國（下同）90年4月24日夜
    間7時許，服用酒後吐氣所含酒精成分已達每公升1.35毫克
    ，已不能安全駕車之狀態，猶駕駛車籍業已註銷，引擎號碼
    為YLN9 21GX00987之自用小客車，沿桃93之1線道往桃園縣
    新屋鄉○○○路○段方向行駛，於同日夜間7時45分許，行
    經桃93之1線道與中山西路二段交岔路口時，貿然以5、60公
    里之時速，自桃93之1線道路口駛出，適伊之子黃雲德駕駛
    車號V8-6463號自用小貨車沿中山西路二段之內側車道由新
    屋往漁港方向行駛，行經該交岔路口時，遭被上訴人所駕車
    輛自車尾追撞，黃雲德為閃避而急往左偏以致駛入對向外側
    車道，斯時適有訴外人賴怡伶駕駛R7-7828號自用小客車沿
    該路段對向之外側車道行駛，因閃避不及，致所駕車輛左側
    車頭處與黃雲德所駕車輛車頭處對撞，被上訴人所駕駛車輛
    繼續追撞黃雲德所駕車輛後車尾，黃雲德經此撞擊後即自車
    內彈出，導致頭部外傷造成顱內出血，送醫急救乃不治死亡
    ，被上訴人復於肇事後駕車逃逸，其酒後駕車及過失致人於
    死犯行，業經刑事判決有罪確定等情。爰依侵權行為法律關
    係，求為命被上訴人給付新臺幣（下同）6,119,895元（包
    括扶養費554,961元、精神慰撫金5,000,000元、喪葬費464,
    930元及車輛損失100,000元）及加計法定遲延利息之判決。
    原審判決命被上訴人給付上訴人1,455,571元（即給付喪葬
    費464,930元、扶養費290,641元、精神慰撫金2,000,000元
    、車輛損失100,000元，共2,855,571元，經扣除已領取之強
    制汽車責任險保險金1,400,000元後，為1,455,571元），及
    自92年4月8日起至清償日止之法定遲延利息，並依兩造之聲
    請，以供擔保為條件，為准、免假執行之宣告，且駁回上訴
    人其餘請求。被上訴人就其敗訴部分未聲明不服，已告確定
    ；上訴人則僅就其敗訴部分中之精神慰撫金1,500,000元本
    息部分聲明不服，提起上訴，並於本院聲明：(一)原判決關於
    駁回上訴人後開請求部分廢棄。(二)前開廢棄部分，被上訴人
    應再給付上訴人1,500,000元，及自92年4月8日起至清償日
    止按年息5%計算之利息。(三)願供擔保請准宣告假執行。
二、被上訴人則以：伊固因酒醉駕車而有過失，惟不應承擔全部
    之責任。且伊之學歷為高中肄業，平日職業為鐵工，每月薪
    資約30,000元，惟尚有妻兒要扶養，上訴人請求之精神慰撫
    金過高等語，資為抗辯，並於本院聲明上訴駁回。
三、經查，被上訴人於前開時、地，酒後吐氣所含酒精成分已達
    每公升1.35毫克，不能安全駕車之狀態，猶駕駛車籍業已註
    銷，引擎號碼為YLN9 21GX00987之自用小客車，沿桃93之1
    線道往桃園縣新屋鄉○○○路○段方向行駛，行經桃93之1
    線道與中山西路二段交岔路口時，以5、60公里之時速，自
    桃93之1線道路口駛出，上訴人之子黃雲德於斯時駕駛車號
    V8-6463號自用小貨車沿中山西路二段之內側車道由新屋往
    漁港方向行駛，行經該交岔路口時，遭上訴人所駕車自車尾
    追撞而急往左偏以致駛入對向外側車道，斯時適有訴外人賴
    怡伶駕駛R7-7828號自用小客車沿該路段對向之外側車道行
    駛，因閃避不及，致所駕車輛左側車頭處與黃雲德所駕車輛
    車頭處對撞，被上訴人所駕駛車輛復繼續追撞黃雲德所駕車
    輛後車尾，黃雲德經此撞擊後即自車內彈出，導致頭部外傷
    造成顱內出血，送醫急救乃不治死亡之事實，為兩造所不爭
    執，復有臺灣桃園地方法院檢察署（下稱桃園地檢署）90年
    度相字第738號相驗卷附之警製酒精濃度測試單、相驗屍體
    證明書、驗斷書、相驗照片為證（見前揭相驗卷第12頁、第
    17頁及第20至25頁），自堪信為真實。
四、上訴人主張被上訴人明知服用酒類不能安全駕駛動力交通工
    具，仍執意酒後駕車致肇事，其過失程度顯與無認識過失不
    同，嗣竟又逃離現場，致伊子黃雲德重傷後，喪失生存之可
    能，被上訴人造成之損害甚大，伊所受之損害甚鉅，精神痛
    苦萬分，精神慰撫金應以受償3,500,000元為宜，原審僅判
    准2,000,000元殊嫌過少，被上訴人應再賠償1,500,000元等
    情；被上訴人則以前揭情詞置辯。經查：
  (一)本件車禍肇事原因係因被上訴人駕車至桃93之1線道與中山
    西路二段交岔路口時，未注意車前狀況及在該處暫停即自路
    口高速貿然駛出右轉，致沿中山西路二段行駛於內側車道之
    黃雲德，突見被上訴人駕車自該路口駛出，為閃避而緊急往
    左偏駛以致侵入對向車道與對向由賴怡伶所駕駛車輛發生對
    撞後，復遭被上訴人駕車自後追撞所致等情，已據現場目擊
    證人邱清榮於於警訊中證稱：「車禍發生前伊駕駛於新屋鄉
    ○○○路二段內側車道，便看到乙部無牌照自小客車（即被
    上訴人所駕車輛）由右側桃93之1線道駛出」等語；於桃園
    地檢署90年偵字第8460號案件偵查中證稱：「當時伊駕車從
    中山西路往漁港方向行駛，伊是行駛在V8-6463號小貨車後
    方約100公尺處，然後V8-6463號車行至該路口時，忽然被上
    訴人所開的無牌照車從線道衝出來，而V8-6463號車為了閃
    他緊急向左轉彎而駛入對向車道，與在對向之R7-7828號相
    撞」等語（前揭相驗卷第8頁、偵字卷第7頁）；於原法院刑
    事庭90年度交訴字第118號案件審理中證稱：路口的時候，
    有一部貨車（即被上訴人所駕車輛）出來，在路口沒有撞到
    ，被害人緊急左轉閃過，到對向車道，與對向車相撞，貨車
    就撞到後面，被害人從車內彈出來等語（原法院刑事庭交訴
    卷第16頁）；於本院92年度交上訴字第56號案件調查時證稱
    ：伊開在被害人小貨車後面，有看到燈光從桃93之1線產業
    道路出來，被害人就閃到對面車道撞到，被上訴人車又撞下
    去，之後被上訴人馬上倒車並把車窗搖下來，看到一個人彈
    出來，就把車子開走，當時有兩個撞擊聲等語（本院交上訴
    字刑事卷第90頁至第92頁）明確。另證人賴怡伶於警訊中證
    稱：「當時伊駕車行駛於新屋鄉○○○路○段外側車道往新
    屋方向，行經桃93之1線道路口時，突見該小貨車由對向越
    過中線朝伊直衝過來，伊來不及作任何應變措施即遭其對撞
    」等語（見前揭相驗卷第10頁）；於原法院刑事庭前開案件
    審理中證稱：伊開中山西路外側，伊往新屋方向，那裡四個
    車道，他（即黃雲德）開到伊的外側車道，伊沒有看到如何
    過來，很突然撞到伊的左前方車頭等語（原法院刑事庭交訴
    字卷第17頁），二者互核相符。復有警製道路交通事故調查
    報告表（前揭相驗卷第5頁）、肇事後現場照片（原法院刑
    事庭交訴字卷第90頁至第92頁）在卷可考。按飲酒後吐氣所
    含酒精成份超過每公升0.25毫克以上者，不得駕車；汽車行
    駛，駕駛人應注意車前狀況，並隨時採取必要之安全措施；
    且行駛至無號誌未劃分幹、支線道之交岔路口，轉彎車應暫
    停讓直行車先行，道路交通安全規則第94條第3項、第102條
    第1項第2款前段、第114條第2款分別定有明文，被上訴人為
    自用小客車駕駛人，自當知之甚詳，並應遵守前開規定。查
    被上訴人肇事後經警測得其呼氣酒精濃度為每公升1.35毫克
    ，其飲酒後已達不能安全駕駛之程度，已如前述，又依被上
    訴人於警訊及刑事偵、審中所自承當時時速約50至60公里等
    語，且參以上開證人邱清榮所述，被上訴人未在桃93之1線
    道暫停逕行駛出等語，而桃93之1線道與中山西路口並無號
    誌，且未劃分幹、支線道，此有前揭相驗卷附之警製道路交
    通事故調查報告表在卷可按，足徵被上訴人疏未注意車行至
    交岔路口之車前狀況，且未在該路口暫停讓直行車之黃雲德
    所駕車輛先行，當時雖為夜間無照明，然路面無缺陷、無障
    礙物，被上訴人並無不能注意情事，是被上訴人猶疏未注意
    違反上開行車規定，貿然將車自交岔路口右轉駛出，其有過
    失，至為明確。而黃雲德所駕車輛因被上訴人貿然駕車自交
    岔路口駛出，在此倉促之際，其為閃避被上訴人車輛，而向
    左急轉以致駛入對向車道，證人賴怡伶於遵行車道行駛，突
    見黃雲德自對向車道侵入其車道，閃避不及，致其所駕駛小
    客車車頭與黃雲德所駕駛自用小貨車車頭對撞，就一般駕駛
    經驗而言，並無任何不當之處，本件車禍顯然係肇因於被上
    訴人前揭違規駕駛行為所致，黃雲德、賴怡伶之駕駛行為難
    謂有何過失可言，是被上訴人所辯其非直接撞擊者，不應承
    擔全部過失責任云云，殊無可採。
  (二)按不法侵害他人致死者，被害人之父、母、子、女及配偶
    ，雖非財產上之損害，亦得請求賠償相當之金額，民法第
    194條定有明文。上訴人主張事發當時其子黃雲德年紀正值
    青壯，為熊久企業之負責人，正欲創業一展抱負，上訴人對
    之亦寄望頗深，黃雲德驟因車禍致死，白髮人送黑髮人，喪
    子之痛，其精神自必痛苦，衡諸常情，應屬事實。查上訴人
    為退休公務員，91年度利息所得有26,560元，其名下有田地
    、建地各乙筆、建物乙棟、汽車乙輛；被上訴人高職畢業，
    以鐵工為業，月薪約30,000餘元，91年度利息所得為252,67
    2元，汽車2輛，名下無不動產，此有財政部台灣省中區國稅
    局北斗稽徵所93年1月13日中區國稅北斗四字第0930000771
    號函附被上訴人歸戶財產查詢單暨89、90、91年度綜合所得
    稅各類所得資清單（原審卷第61頁至第65頁）、財政部台灣
    省北區國稅局中壢稽徵所93年2月5日北區國稅中壢二字第09
    31001373號函附上訴人90年度所得稅申報資料（原審卷第69
    頁至第72頁）、稅務電子閘門財產所得調件明細表（本院卷
    第22頁至第31頁、33頁至第42頁）在卷佐證，並為兩造所不
    爭執，本院斟酌兩造身分、地位、經濟能力、被上訴人過失
    情節、上訴人之精神痛苦，認上訴人請求精神慰撫金以2,00
    0,000元為適當，逾此部分之請求，為無理由，自不應准許
    。
五、綜上所述，本件被上訴人應賠償之損害，除喪葬費464,930
    元、扶養費290,641元、精神慰撫金2,000,000元、車輛損害
    100,000元共2,855,571元經扣除上訴人已領取之強制汽車責
    任保險金1,400,000元後為1,455,571元，已由原審判命被上
    訴人給付上開本息，並為准免假執行之宣告，業經確定外，
    被上訴人本於侵權行為法則，請求被上訴人應再給付精神慰
    撫金1,500,000元及自起訴狀繕本送達翌日（即92年4月8日
    起）起至清償日止，按年息5%計算之利息，為無理由，自不
    應准許。原審就此部分為上訴人敗訴之判決，並駁回其假執
    行之聲請，於法核無不合，上訴意旨指摘原判決不當，求予
    廢棄改判，為無理由，應予駁回。
六、兩造其餘攻擊防禦方法及其他未經援用之證據，經斟酌尚無
    礙於本院前述之認定，無一一論究之必要。
七、據上論結，本件上訴為無理由，判決如主文。
中　　華　　民　　國　　94　　年　　7 　　月　　26　　日
　　　　　　　　　民事第16庭審判長法　官  黃騰耀
　　　　　　　　　　　　　　      法　官  黃莉雲
　　　　　　　　　　　　　　      法　官  許文章
正本係照原本作成。
不得上訴。
中　　華　　民　　國　　94　　年　　7 　　月　　29　　日
　　　　　　　　　　　　　　　　　書記官  陳明俐
